臺灣臺中地方法院刑事判決
111年度訴字第1066號
公  訴  人  臺灣臺中地方檢察署檢察官
被      告  張維珏


                    （現於法務部○○○○○○○○○○○  執行中）
選任辯護人  吳政憲律師（法扶律師）
上列被告因偽造有價證券等案件，經檢察官提起公訴（111年度
偵字第11951號），本院判決如下：
    主    文
丙○○犯如附表一編號1至3主文欄所示之罪，各處如附表一編號1
至3主文欄所示之刑及沒收。應執行有期徒刑貳年肆月。
    犯罪事實
一、丙○○（所涉業務侵占部分，業經法院判處有期徒刑1年8月確
    定）前任職農生企業股份有限公司（下稱農生公司）並擔任
    業務人員，負責銷售冷凍肉品及催收貨款之業務，其自民國
    108年2月19日起至109年2月24日止，分別向客戶戊○○、丁○○
    、乙○○收取支票或現金款項後，未交予農生公司，並向農生
    公司謊稱戊○○、丁○○、乙○○等人無力清償貨款，嗣經農生公
    司交付貨款分期清償協議書及本票予丙○○委請客戶簽立繳回
    ，詎丙○○明知其未得戊○○、丁○○、乙○○等人之同意或授權，
    竟意圖供行使之用而基於偽造有價證券、行使偽造私文書之
    犯意，分別為下列行為：
　㈠於不詳時、地，先委由不知情之刻印店人員偽刻「乙○○」之
    印章1枚後，復於109年3月30日某時許，在其位於臺中市潭
    子區之車內，在貨款分期清償協議書之「債務人」欄及「乙
    方」欄，偽簽「乙○○」之署名各1枚，並以上開偽刻之印章
    偽蓋「乙○○」之印文各1枚；在貨款分期清償協議書第1條第
    1項之「日期」欄，以上開偽刻之印章偽蓋「乙○○」之印文1
    枚，用以表示乙○○積欠農生公司新臺幣（下同）50萬元款項
    同意分期償還之意，而偽造該貨款分期清償協議書；另在本
    票上填載票面金額55萬元（起訴書誤載為50萬元，業經公訴
    檢察官當庭更正），發票日109年3月30日，並在「發票人」
    欄，偽簽「乙○○」之署名1枚及以上開偽刻之印章偽蓋「乙○○」之印文1枚，用以表示乙○○同意擔任發票人之意，而偽造
    如附表三編號1之本票1張；復在授權書之「立授權書人」欄
    ，偽簽「乙○○」之署名1枚及以上開偽刻之印章偽蓋「乙○○
    」之印文1枚，用以表示乙○○同意農生公司自行填載本票到
    期日之意，而偽造該授權書，嗣再將上開貨款分期清償協議
    書、本票暨授權書交予農生公司而行使之，足以生損害於乙○○、農生公司對於貨款管理之正確性及票據交易往來流通之
    正確性。
　㈡於不詳時、地，先委由不知情之刻印店人員偽刻「戊○○」之
    印章1枚後，復於109年4月8日某時許，在其位於臺中市潭子
    區之車內，在貨款分期清償協議書之「債務人」欄及「乙方
    」欄，偽簽「戊○○」之署名各1枚，並以上開偽刻之印章偽
    蓋「戊○○」之印文各1枚；在貨款分期清償協議書第1條第1
    項之「日期」欄，以上開偽刻之印章偽蓋「戊○○」之印文1
    枚，用以表示戊○○積欠農生公司155萬657元款項同意分期償
    還之意，而偽造該貨款分期清償協議書；另在本票上填載票
    面金額161萬元（起訴書誤載為160萬元，業經公訴檢察官當
    庭更正），發票日109年4月8日，並在「發票人」欄，偽簽
    「戊○○」之署名1枚及以上開偽刻之印章偽蓋「戊○○」之印
    文1枚，用以表示戊○○同意擔任發票人之意，而偽造如附表
    三編號2之本票1張；復在授權書之「立授權書人」欄，偽簽
    「戊○○」之署名1枚及以上開偽刻之印章偽蓋「戊○○」之印
    文1枚，用以表示戊○○同意農生公司自行填載本票到期日之
    意，而偽造該授權書，嗣再將上開貨款分期清償協議書、本
    票暨授權書交予農生公司而行使之，足以生損害於戊○○、農
    生公司對於貨款管理之正確性及票據交易往來流通之正確性
    。
　㈢於不詳時、地，先委由不知情之刻印店人員偽刻「丁○○」之
    印章1枚後，復於109年4月20日某時許，在其位於臺中市潭
    子區之車內，在貨款分期清償協議書之「債務人」欄及「乙
    方」欄，偽簽「丁○○」之署名各1枚，並以上開偽刻之印章
    偽蓋「丁○○」之印文各1枚，用以表示丁○○積欠農生公司77
    萬1,201元款項同意分期償還之意，而偽造該貨款分期清償
    協議書；另在本票上填載票面金額85萬元，發票日109年4月
    20日，並在「發票人」欄，偽簽「丁○○」之署名1枚及以上
    開偽刻之印章偽蓋「丁○○」之印文1枚，用以表示丁○○同意
    擔任發票人之意，而偽造如附表三編號3之本票1張；復在授
    權書之「立授權書人」欄，偽簽「丁○○」之署名1枚及以上
    開偽刻之印章偽蓋「丁○○」之印文1枚，用以表示丁○○同意
    農生公司自行填載本票到期日之意，而偽造該授權書，嗣再
    將上開貨款分期清償協議書、本票暨授權書交予農生公司而
    行使之，足以生損害於丁○○、農生公司對於貨款管理之正確
    性及票據交易往來流通之正確性。嗣因農生公司遲未收受客
    戶乙○○、戊○○及丁○○等人之分期款項，欲尋求法律途徑提出
    民事訴訟，丙○○始向農生公司坦承上情。
二、案經農生公司告發暨臺灣高等檢察署臺中檢察分署告發臺灣
    臺中地方檢察署檢察官偵查起訴。
    理    由
一、程序事項：
　㈠本案與另案（即本院110年度易字第1725號【一審】、臺灣高
    等法院臺中分院111年度上易字第29號【二審】，已確定）
    非屬想像競合犯之裁判上一罪關係，是本案並未被上開確定
    另案之既判力效力所及：
　　辯護人雖主張本案與上開確定另案具想像競合犯之裁判上一
    罪關係，本案為上開確定另案之既判力效力所及，故本案應
    為免訴判決之諭知云云，惟被告丙○○於另案二審審理中供稱
    ：他卷第23至27、29至33頁之貨款分期清償協議書及本票，
    是我侵占客戶戊○○、丁○○、乙○○交付之貨款後，公司發現我
    沒有收回貨款，要我拿去給戊○○、丁○○、乙○○簽名，並要求
    客戶簽發本票，我怕公司發現我侵占犯行，才分別於109年3
    月30日、109年4月8日及同月20日偽造貨款分期清償協議書
    、本票等語，有另案二審審判筆錄1份（見臺灣臺中地方檢
    察署111年度偵字第11951號卷【下稱偵卷】第53至69頁）在
    卷可稽，足徵被告偽造本案貨款分期清償協議書、本票之行
    為，顯係於被告完成另案業務侵占犯行後，為掩飾其業務侵
    占犯行，始另行起意為之，從而，被告本案犯行與另案業務
    侵占犯行並非同時為之，自無想像競合犯之裁判上一罪關係
    ，本案並未被上開確定另案之既判力效力所及，是辯護人上
    開主張，委無足採，先予敘明。
　㈡證據能力部分：
　　按被告以外之人於審判外之陳述，雖不符刑事訴訟法第159
    條之1至同條之4之規定，而經當事人於審判程序同意作為證
    據，法院審酌該言詞陳述或書面陳述作成時之情況，認為適
    當者，亦得為證據；當事人、代理人或辯護人於法院調查證
    據時，知有同法第159條第1項不得為證據之情形，而未於言
    詞辯論終結前聲明異議者，視為有前項之同意，刑事訴訟法
    第159條之5定有明文。查本判決以下所引用各項證據資料中
    屬於被告以外之人於審判外陳述之傳聞證據部分，被告、辯
    護人及檢察官於本院審理中均同意有證據能力（見本院111
    年度訴字第1066號卷【下稱本院卷】第55、105、106頁），
    且被告、辯護人及檢察官於調查證據時，已知其內容及性質
    ，皆未於言詞辯論終結前聲明異議，本院審酌上開證據取得
    過程並無瑕疵，與本案待證事實間復具有相當關聯性，亦無
    證明力明顯過低之情，認為以之作為本案證據核屬適當，依
    前揭規定，應有證據能力；又以下所引用各項非供述證據部
    分，經查並無違反法定程序取得之情，依刑事訴訟法第158
    條之4規定反面解釋，亦應有證據能力。
二、認定犯罪事實所憑之證據及理由：
　　上開犯罪事實，業據被告於偵查及本院審理中均坦承不諱（
    見偵卷第89至91頁及本院卷第54、108、109頁），核與證人
    即被害人戊○○、丁○○、乙○○於偵查中之證述情節（見偵卷第
    109至111頁）、證人即被害人農生公司上開另案之告訴代理
    人曾國棟於上開另案偵查及一審審理中之證述情節（見影印
    資料卷第25至32、85、86、89至91頁）均相符合，並有貨款
    分期清償協議書3張（見偵卷第27至29頁）、本票暨授權書3
    張（見偵卷第30至32頁）等件附卷足憑，是被告上開之任意
    性自白與事實相符，堪以採信。準此，本案事證明確，被告
    上開犯行均堪認定，應予依法論科。
三、論罪科刑：
　㈠核被告如犯罪事實欄一㈠至㈢所為，均係犯刑法第201條第1項
    之偽造有價證券罪、同法第216條、第210條之行使偽造私文
    書罪。被告偽刻「乙○○」、「戊○○」、「丁○○」之印章、偽
    蓋「乙○○」、「戊○○」、「丁○○」之印文及偽簽「乙○○」、
    「戊○○」、「丁○○」之署名之行為，係偽造有價證券及私文
    書之階段行為，又其偽造有價證券後持以行使，行使之低度
    行為為偽造之高度行為所吸收，其偽造私文書後持以行使，
    偽造之低度行為為行使之高度行為所吸收，均不另論罪。被
    告如犯罪事實欄一㈠至㈢所示偽造貨款分期清償協議書及授權
    書之行為，各係基於單一犯罪之決意，於密接之時、地為之
    ，且侵害同一之法益，各行為之獨立性極為薄弱，依一般社
    會健全觀念，難以強行分開，於刑法評價上，以視為數個舉
    動之接續施行，合為包括之一行為予以評價，較為合理，應
    成立接續犯，均僅論以一罪。被告如犯罪事實欄一㈠至㈢所示
    犯行，均係以一行為同時觸犯偽造有價證券罪及行使偽造私
    文書罪，為想像競合犯，應依刑法第55條前段規定，均從一
    重論以偽造有價證券罪。被告所犯上開3罪，犯意各別，行
    為互殊，應予分論併罰。
　㈡按刑之量定，為求個案裁判之妥當性，法律固賦予法院裁量
    權，但此項裁量權之行使，除應依刑法第57條規定，審酌行
    為人及其行為等一切情狀，為整體之評價，並應顧及比例原
    則與平等原則，使罪刑均衡，輕重得宜，以契合社會之法律
    感情。又刑法第59條規定犯罪之情狀可憫恕者，得酌量減輕
    其刑，其所謂「犯罪之情狀」，與同法第57條規定科刑時應
    審酌之一切情狀，並非有截然不同之領域，於裁判上酌減其
    刑時，應就犯罪一切情狀（包括第57條所列舉之10款事項）
    ，予以全盤考量，審酌其犯罪有無可憫恕之事由（即有無特
    殊之原因與環境，在客觀上足以引起一般同情，以及宣告法
    定低度刑，是否猶嫌過重等等），以為判斷（最高法院98年
    度台上字第7388號判決意旨參照）。刑法偽造有價證券罪之
    法定刑為3年以上10年以下有期徒刑，然同為偽造有價證券
    之人，原因動機不一，主觀惡性、手段情節、所生實害等犯
    罪情狀亦未必盡同，或有為滿足個人私慾，大量偽造有價證
    券以之販賣或詐欺而擾亂金融秩序之經濟犯罪，或僅係因一
    時財務週轉不靈，供作調借現金或借款之收據憑證之用，是
    行為人犯偽造有價證券罪所造成危害社會之程度，自因個案
    而異，然法律科處此類犯罪，所設法定最低本刑則屬相同，
    殊難謂為非重。查本案被告偽造貨款分期清償協議書、本票
    暨授權書後交予被害人農生公司而行使之，固值非難，然被
    告係為掩飾其先前業務侵占犯行，一時失慮始為本案犯行，
    且本案被告偽造貨款分期清償協議書、本票暨授權書之數量
    各僅3張，尚屬非多，與大量專以偽造有價證券從事販賣或
    詐欺之情形，顯然有間，是其主觀惡性及客觀危害情節，顯
    屬較輕，又被告業與被害人乙○○達成和解、與被害人戊○○調
    解成立，其等均表示不再追究被告本案之刑事責任，有和解
    書及本院調解程序筆錄各1份（見本院卷第121、135、136頁
    ）在卷可考，另被害人丁○○於偵查中亦表示不要對被告提出
    本案告訴（見偵卷第111頁），足見被告犯後深具悔意，並
    已取得被害人乙○○、戊○○、丁○○之諒恕，是綜參上開各該情
    狀，本院認本案縱量處偽造有價證券罪之法定最低度刑，依
    社會一般觀念，猶嫌過重，不無情輕法重之虞，客觀上已足
    引起一般同情，而有情堪憫恕之處，爰依刑法第59條規定均
    酌減其刑。
　㈢爰審酌被告為掩飾其先前業務侵占犯行，未經被害人乙○○、
    戊○○、丁○○之同意或授權，率而偽造上開貨款分期清償協議
    書、本票暨授權書後交予被害人農生公司而行使之，損害被
    害人等之權益，並擾亂票據制度之交易安全性，足見其法治
    觀念甚為薄弱，所為應予非難；並考量被告犯後已坦承犯行
    ，且業與被害人乙○○達成和解、與被害人戊○○調解成立，其
    等均表示不再追究被告本案之刑事責任，另被害人丁○○於偵
    查中亦表示不要對被告提出本案告訴，足見被告犯後深具悔
    意，並已取得被害人乙○○、戊○○、丁○○之諒恕之犯後態度，
    業如前述；兼衡以被告本案犯罪之動機、目的、手段、情節
    、素行、所生危害及其自陳五專畢業之智識程度、入監前從
    事業務工作、月收入約4萬多元、已婚、有3名未成年子女（
    見本院卷第112頁）等一切情狀，各量處如附表一編號1至3
    主文欄所示之刑，並審酌被告所犯上開各罪之犯罪類型及刑
    法第51條數罪併罰定執行刑之立法所採之限制加重原則，兼
    衡以各罪之犯罪時間間隔、整體犯行之應罰適當性及所犯各
    罪對於社會之整體危害程度等情狀，定其應執行刑如主文所
    示，以資懲儆。至辯護人雖請求給予被告緩刑宣告云云，惟
    緩刑係以受2年以下有期徒刑、拘役或罰金之宣告為要件，
    刑法第74條第1項定有明文，而被告本案犯行業經本院定應
    執行有期徒刑2年4月，不符緩刑之要件，自無從為緩刑之宣
    告，附此敘明。
四、沒收：
　㈠按偽造之印章、印文或署押，不問屬於犯人與否，沒收之，
    刑法第219條定有明文，採義務沒收主義，苟不能證明業已
    滅失，均應依法宣告沒收（最高法院47年台上字第883號判
    例、96年度台上字第1310號判決意旨參照）。又偽造之文書
    ，既已交付於被害人收受，則該物非屬被告所有，除該偽造
    文書上偽造之印文、署押，應依刑法第219條予以沒收外，
    即不得再就該文書諭知沒收（最高法院89年度台上字第3757
    號判決意旨參照）。查本案被告偽刻「乙○○」、「戊○○」、
    「丁○○」之印章各1枚及偽蓋、偽簽如附表二編號1至6所示
    「乙○○」之印文共4枚、署押共3枚、「戊○○」之印文共4枚
    、署押共3枚、「丁○○」之印文共3枚、署押共3枚，均係偽
    造之印章、印文及署押，雖皆未據扣案，惟並無證據證明業
    已滅失，是不問屬於被告與否，應依刑法第219條規定，於
    被告各該罪刑項下分別宣告沒收。至本案被告偽造之貨款分
    期清償協議書、授權書，既已交予被害人農生公司收執，非
    屬被告所有，自無從宣告沒收或追徵。
　㈡次按偽造之有價證券，不問屬於犯人與否，沒收之，刑法第2
    05條定有明文。而前揭沒收之規定係關於偽造有價證券所設
    之特別規定，應優先於刑法總則沒收之規定而為適用。查附
    表三編號1至3所示之本票3張，係被告未經被害人乙○○、戊○○、丁○○之同意或授權而擅自偽造之有價證券，雖均未據扣
    案，惟並無證據證明業已滅失，是不問屬於被告與否，應依
    刑法第205條規定，於被告各該罪刑項下分別宣告沒收。至
    附表三編號1至3所示之印文及署押，係屬附表三編號1至3所
    示本票之一部分，已因偽造有價證券之沒收而包括在內，自
    不得再依刑法第219條規定重為沒收之諭知（最高法院51年
    台上字第1054號、63年台上字第2770號判例意旨參照）。
 據上論斷，應依刑事訴訟法第299條第1項前段，刑法第201條第
 1項、第210條、第216條、第55條前段、第59條、第51條第5款
 、第205條、第219條，刑法施行法第1條之1第1項，判決如主文
 。
本案經檢察官陳旻源提起公訴，檢察官甲○○到庭執行職務。
中    華    民    國    111    年    9    月    30    日
                  刑事第十六庭  審判長法  官  江彥儀
                                      法  官  吳金玫
                                      法  官  呂超群
以上正本證明與原本無異。
如不服本判決應於收受送達後20日內向本院提出上訴書狀，並應
敘述具體理由；其未敘述上訴之理由者，應於上訴期間屆滿後20
日內向本院補提理由書（均須按他造當事人之人數附繕本）「切
勿逕送上級法院」。
告訴人或被害人如不服判決，應備理由具狀向檢察官請求上訴，
上訴期間之計算，以檢察官收受判決正本之日起算。
　　　　                             書記官　許丞儀
中　　華　　民　　國　　111 　年　　9 　　月　　30　　日
附錄法條：
刑法第201條
意圖供行使之用，而偽造、變造公債票、公司股票或其他有價證
券者，處3年以上10年以下有期徒刑，得併科9萬元以下罰金。
行使偽造、變造之公債票、公司股票或其他有價證券，或意圖供
行使之用而收集或交付於人者，處1年以上7年以下有期徒刑，得
併科9萬元以下罰金。
刑法第210條
偽造、變造私文書，足以生損害於公眾或他人者，處5年以下有
期徒刑。
刑法第216條
行使第210條至第215條之文書者，依偽造、變造文書或登載不實
事項或使登載不實事項之規定處斷。
附表一：
編號 犯罪事實 主文 1 犯罪事實欄一㈠所示犯行 丙○○犯偽造有價證券罪，處有期徒刑壹年捌月。偽造之「乙○○」印章壹枚、附表二編號1、4所示「乙○○」之印文共肆枚、署押共參枚及附表三編號1所示之本票壹張均沒收。 2 犯罪事實欄一㈡所示犯行 丙○○犯偽造有價證券罪，處有期徒刑壹年拾月。偽造之「戊○○」印章壹枚、附表二編號2、5所示「戊○○」之印文共肆枚、署押共參枚及附表三編號2所示之本票壹張均沒收。 3 犯罪事實欄一㈢所示犯行 丙○○犯偽造有價證券罪，處有期徒刑壹年捌月。偽造之「丁○○」印章壹枚、附表二編號3、6所示「丁○○」之印文共參枚、署押共參枚及附表三編號3所示之本票壹張均沒收。 
附表二：
編號 偽造之私文書 偽造之印文及署押 證據出處 1 貨款分期清償協議書（立書人：農生企業股份有限公司、乙○○） 「債務人」欄內偽造「乙○○」之印文及署押各1枚 111年度偵字第11951號卷第27頁   第1條第1項「日期」欄內偽造「乙○○」之印文1枚    「乙方」欄內偽造「乙○○」之印文及署押各1枚  2 貨款分期清償協議書（立書人：農生企業股份有限公司、戊○○） 「債務人」欄內偽造「戊○○」之印文及署押各1枚 111年度偵字第11951號卷第28頁   第1條第1項「日期」欄內偽造「戊○○」之印文1枚    「乙方」欄內偽造「戊○○」之印文及署押各1枚  3 貨款分期清償協議書（立書人：農生企業股份有限公司、丁○○） 「債務人」欄內偽造「丁○○」之印文及署押各1枚 111年度偵字第11951號卷第29頁   「乙方」欄內偽造「丁○○」之印文及署押各1枚  4 授權書（立授權書人：乙○○） 「立授權書人」欄內偽造「乙○○」之印文及署押各1枚 111年度偵字第11951號卷第30頁 5 授權書（立授權書人：戊○○） 「立授權書人」欄內偽造「戊○○」之印文及署押各1枚 111年度偵字第11951號卷第31頁 6 授權書（立授權書人：丁○○） 「立授權書人」欄內偽造「丁○○」之印文及署押各1枚 111年度偵字第11951號卷第32頁 
附表三：
編號 發票人 票面金額（新臺幣） 發票日 到期日 偽造之印文及署押 證據出處 1 乙○○ 55萬元 109年3月30日 未填載 「發票人」欄內偽造「乙○○」之印文及署押各1枚 111年度偵字第11951號卷第30頁 2 戊○○ 161萬元 109年4月8日 未填載 「發票人」欄內偽造「戊○○」之印文及署押各1枚 111年度偵字第11951號卷第31頁 3 丁○○ 85萬元 109年4月20日 未填載 「發票人」欄內偽造「丁○○」之印文及署押各1枚 111年度偵字第11951號卷第32頁